【裁判字號】    98,交聲,2552
【裁判日期】    981231
【裁判案由】    違反道路交通管理處罰條例聲明異議
【裁判全文】
臺灣桃園地方法院交通事件裁定        98年度交聲字第2552號
原處分機關  交通部公路總局新竹區監理所桃園監理站
異  議  人
即受處分人  甲○○
上列異議人即受處分人因違反道路交通管理處罰條例案件，不服
交通部公路總局新竹區監理所桃園監理站中華民國98年9 月9 日
桃監裁罰字第裁52-ZBQ023597號違反道路交通管理事件裁決書所
為之處分（原舉發案號：公警局交字第ZBQ023597 號），聲明異
議，本院裁定如下：
    主  文
異議駁回。
    理  由
一、原處分意旨略以：異議人即受處分人甲○○於民國98年1 月
    25日上午10時50分許，駕駛車牌號碼6A-4321 號自用一般小
    客車（未申裝Ｅ通機）行駛國道高速公路造橋收費站南下第
    8 車道，為內政部警政署國道公路警察局第二警察隊以異議
    人未申裝Ｅ通機但行駛電子收費（ＥＴＣ）車道，依道路交
    通管理處罰條例第33條第3 項逕行掣單舉發（業經異議人繳
    納罰鍰600 元結案）。又異議人因前述誤闖國道收費站電子
    收費（ＥＴＣ）車道，致未依規定繳交國道通行費，經主管
    機關依追繳注意事項規定，通知異議人應補繳通行費及違規
    作業處理費，惟異議人未依規定於期限內補繳，經原舉發單
    位即內政部警政署國道公路警察局以異議人有「汽車行駛於
    應繳費之公路不依規定繳費」之違規為由，製發違反道路交
    通管理事件通知單（單號：ZBQ023597 號）逕行舉發，嗣異
    議人逾越舉發通知單所載應到案日期而未到案。原處分機關
    乃依道路交通管理處罰條例第27條第1 項及違反道路交通管
    理事件統一裁罰基準及處理細則暨裁罰基準表之規定，裁處
    異議人罰鍰5,000 元。
二、異議意旨略以：異議人固不否認於上開時間、地點駕駛上開
    車輛誤闖ETC 車道，並已繳交600 元之罰款，因一直未收到
    補繳通行費之通知單，嗣於同年8 月4 日去檢驗廠驗車時，
    經告知尚有罰款5 千元未繳並於同日繳款完畢，異議人始知
    600 元是誤闖車道之罰款，5 千元是未繳納通行費40元之罰
    款，然未繳納40元通行費竟處罰鍰5 千元實屬過重，且異議
    人並非故意不繳交40元通行費，是因未收到補繳通知單，為
    此爰依法聲明異議，請求撤銷原處分云云。
三、按汽車行駛高速公路，於駛進收費站前，應依標誌指示預為
    減速慢行，並依規定標誌、標線、號誌指示或交通勤務警察
    指揮順序行駛過站繳費，高速公路及快速公路交通管制規則
    第23條定有明文。次按汽車行駛於應繳費之公路、橋樑、隧
    道或輪渡，不依規定繳費者，處汽車所有人或駕駛人新台幣
    （下同）3 千元以上6 千元以下罰鍰，並追繳欠費，道路交
    通管理處罰條例第27條第1 項定有明文。復按汽車行駛於高
    速公路、快速公路或設站管制之道路，有其他違反管制規定
    之行為，處駕駛人600 元以上1,200 元以下罰鍰，同條例第
    33條第3 項亦有明文。是行經高速公路收費站未依高速公路
    及快速公路交通管制規則第23條規定及相關標誌標線指示行
    駛過站者，例如非電子收費使用者行駛電子收費車道或未持
    用回數票行駛回數票專用道等，應依道路交通管理處罰條例
    第33條第3 項規定處罰。又交通部臺灣區○道○○○路局為
    辦理電子收費申裝及欠費追繳作業，依據「公路通行費徵收
    管理辦法」（以下簡稱本辦法）相關規定訂定「交通部臺灣
    區○道○○○路局電子收費申裝及欠費追繳作業注意事項」
    （以下簡稱注意事項）；依本辦法第15條規定，用路人不依
    規定繳費者，營運單位應依用路人不同之欠費行為，依本局
    （指高速公路局）查明之車籍資料，製發「補繳通行費及作
    業處理費通知單」，追繳通行費並加收作業處理費用；用路
    人應於通知單所列之繳費期限內完成補繳程序，逾期未繳納
    則移送相關警察單位依法處理，民國96年6 月4 日修正發布
    之注意事項第1 點、第13點第1 項、第17點第3 項亦分別定
    有明文。
四、經查：
（一）按處理違反道路交通管理事件，有關文書送達之程序，準
      用行政程序法送達之規定，違反道路交通管理事件統一裁
      罰基準及處理細則第5 條定有明文。而行政程序法中對於
      文書送達，於應受送達人之住居所、事務所或營業所為之
      。但在行政機關辦公處所或他處會晤應受送達人時，得於
      會晤處所為之；於應送達處所不獲會晤應受送達人時，得
      將文書付與有辨別事理能力之同居人、受僱人或應送達處
      所之接收郵件人員；又送達不能依前2 條規定為之者，得
      將文書寄存送達地之地方自治或警察機關，並作送達通知
      書2 份，1 份黏貼於應受送達人住居所、事務所、營業所
      或其就業處所門首，另1 份交由鄰居轉交或置於該送達處
      所信箱或其他適當位置，以為送達。前項情形，由郵政機
      關為送達者，得將文書寄存於送達地之郵政機關。寄存機
      關自收受寄存文書之日起，應保存3 個月，行政程序法第
      72條第1 項、第73條第1 項、第74條分別定有明文。異議
      人辯稱伊未收受遠通電收股份有限公司（下稱遠通公司）
      寄發催繳受處分人補繳上開通行費之通知單，不知尚有罰
      單未繳云云，查異議人之戶籍地址係在「臺灣省桃園縣龜
      山鄉○○村○○鄰○○○路106 巷50號4 樓」，此有法務部
      戶役政連結作業系統查詢資料1 份在卷可稽。又上開通行
      費催繳通知單業於98年2 月24日向異議人上揭戶籍地址即
      「桃園縣龜山鄉○○○路106 巷50號4 樓」送達，因未獲
      會晤本人亦無受領文書之同居人、受僱人或應受送達處所
      接收郵件人員，郵政人員將該等通知單寄存於送達地之郵
      政機關即龜山文化郵局，並作送達通知書2 份，1 份黏貼
      於應受送達人住居所門首，1 份則置於該送達處所信箱或
      其他適當位置等情，有交通部台灣區○道○○○路局造橋
      收費站98年6 月18日高橋稽字第0980000974號函暨所附高
      速公路委託遠通電收公司辦理電子收費業務送達證書（號
      碼：0000000000 0000 ）影本1 份附卷可憑，是以，依上
      開行政程序法之規定，堪認上開補繳通行費通知單業已符
      合行政程序法第74條規定為寄存送達，而生合法送達之效
      力，不因異議人實際有無領取而受影響，原處分機關依法
      裁罰，於法即無不合，異議人辯稱未收到上開催繳通知單
      ，不知遠通公司催繳通行費等語，並非可採。
（二）至異議人所稱已於98年2 月20日繳交之罰款600 元，並認
      為該罰款已包含通行費，且高速公路通行費僅為40元，竟
      處罰到5 千元等語置辯。惟異議人所繳交之罰款600 元，
      係針對受處分人未申請E 通機而行駛電子收費車道，即對
      於汽車行經高速公路收費站未依高速公路及快速公路交通
      管制規則第23條規定及相關標誌標線指示行駛過站之違規
      行為所為之處罰，核與本件「異議人行駛高速公路，經過
      造橋收費站時，應繳交規定之通行費用，而未於通知單所
      列之繳費期限前完成補繳程序」之違規行為不同，自應予
      以分論併罰。是以，異議人因未裝設Ｅ通機，於上開時地
      行駛電子收費車道，致未依規定繳交通行費，嗣經通知補
      繳仍未於期限內補繳，而有「汽車行駛於應繳費之公路，
      不依規定繳費，經通知補繳未補繳」之違規行為，堪以認
      定。
五、綜上所述，本件異議人確有於前述時地，行駛於應繳費之公
    路，未依規定繳費，嗣經通知補繳仍未補繳之違規事實。從
    而，原處分機關依道路交通管理處罰條例第27條第1 項及違
    反道路交通管理事件統一裁罰基準及處理細則暨裁罰基準表
    之規定，裁處異議人罰鍰5,000 元，核無違誤之處，本件聲
    明異議為無理由，應予駁回。
六、據上論斷，應依道路交通案件處理辦法第19條，裁定如主文
    。
中    華    民    國    98    年    12    月    31    日
                  交通法庭  法  官  林蕙芳
以上正本證明與原本無異。
如不服本裁定，應於裁定送達後5 日內向本院提出抗告狀。
                            書記官  莊凱男
中    華    民    國    99    年    1     月    7     日

司法院資訊處製作；財團法人民間司法改革基金會備份。
